最高法院刑事裁定　　　　　　　　　　111年度台抗字第679號
抗　告　人　黃嘉良




上列抗告人因違反毒品危害防制條例等罪案件，不服臺灣高等法
院中華民國111年4月13日定應執行刑之裁定（111年度聲字第114
8號），提起抗告，本院裁定如下：
    主  文
抗告駁回。
    理  由
一、按依刑法第53條、第54條應依刑法第51條第5款至第7款之規
    定，定其應執行之刑者，由該案犯罪事實最後判決之法院之
    檢察官，聲請該法院裁定之。觀諸刑事訴訟法第477條第1項
    規定甚明。苟受刑人未向檢察官請求，或檢察官未向上開法
    院為聲請，基於不告不理原則，法院自無從憑為定應執行刑
    之裁定。受刑人倘有其他應合併定執行刑之罪刑者，仍應由
    該管檢察官依上開規定另聲請法院裁定之；至受刑人或其法
    定代理人、配偶，依同法第477條第2項之規定，亦得請求該
    管檢察官聲請之。又刑事訴訟法第370條第2項、第3 項，已
    針對第二審上訴案件之定應執行之刑，明定有不利益變更禁
    止原則之適用；而分屬不同案件之數罪併罰有應更定執行刑
    之情形，倘數罪之刑，曾經定其執行刑，再與其他裁判宣告
    之刑定其應執行刑時，在法理上亦應同受此原則之拘束。亦
    即，另定之執行刑，其裁量所定之刑期，不得較重於前定之
    執行刑加計後裁判宣告之刑之總和。再法院於裁量另定應執
    行之刑時，祗須在不逸脫上開範圍內為衡酌，而無全然喪失
    權衡意義或其裁量行使顯然有違比例原則之裁量權濫用之例
    外情形，並不悖於定應執行刑之恤刑目的者，即無違裁量權
    之內部界限。
二、原裁定以抗告人黃嘉良所犯如其附表編號（下稱編號）1至3
    所示之罪，分別經各該法院判處罪刑確定在案，其中編號 1
    、2 所示之罪為得易科罰金之罪，且曾經合併定應執行有期
    徒刑7 月在案。原裁定以檢察官依抗告人之請求聲請定其應
    執行之刑，酌情就編號1至3所示罪刑定應執行有期徒刑4年2
    月，經核其裁量所定之刑期，並未較重於前定之執行刑加計
    其他宣告刑後之總和（有期徒刑4年4月），亦無濫用裁量權
    之情形，於法即無違誤。抗告意旨以其另犯毒品危害防制條
    例等罪刑，曾經合併定應執行有期徒刑4年8月，與本件合於
    定應執行刑之要件，原裁定漏未併為裁定而為指摘。惟原裁
    定已敘明抗告人所指原審108 年度抗字第1990號裁定所定應
    執行有期徒刑4年8月，無從與本件併合處罰之理由，且其所
    犯他罪刑既未在檢察官聲請之列，揆之首開說明，原裁定亦
    無從擅予併為裁定。抗告意旨所指，非有理由，應予駁回。
據上論結，應依刑事訴訟法第412條，裁定如主文。
中    華    民    國   111    年    5     月    25    日
                  刑事第八庭審判長法  官  何  菁  莪  
                                  法  官  何  信  慶  
                                  法  官  朱  瑞  娟  
                                  法  官  劉  興  浪  
                                  法  官  高  玉  舜  
本件正本證明與原本無異
                                  書記官
中    華    民    國   111    年    5     月    30    日